【裁判字號】    94,上易,650
【裁判日期】    950124
【裁判案由】    侵權行為損害賠償
【裁判全文】
臺灣高等法院民事判決                 94年度上易字第650號
上  訴  人  甲○○
訴訟代理人  黃元龍律師
被上訴人    乙○○
訴訟代理人  劉振瑋律師
            曾增銘律師
當事人間侵權行為損害賠償事件，上訴人對於中華民國94年6月
30日臺灣臺北地方法院94年度訴字第2651號第一審判決提起上訴
本院於95年1月10日言詞辯論終結，判決如下：
    主  文
上訴駁回。
第二審訴訟費用由上訴人負擔。
    事實及理由
一、本件上訴人主張：伊於民國93年3月20日下午2時許，至台北
    市○○街165巷16號（下稱通北街不動產）之住所空地上，
    經被上訴人要求離去，伊拒絕離去，被上訴人遂基於傷害之
    故意而拉扯伊，致伊重心不穩倒地，頭部撞擊花圃旁鵝卵石
    ，而受有後頸部擦傷及皮下血腫、腰部壓挫傷等傷害，被上
    訴人傷害伊之事實並經檢察官提起公訴，伊因此受有精神上
    之痛苦，自得請求非財產上之損害賠償等情，爰依侵權行為
    之法則，求為命被上訴人給付新臺幣（下同）60萬元及自附
    帶民事起訴狀繕本送達之翌日起，至清償日止，按年息百分
    之5計算利息之判決（原審判命被上訴人給付上訴人6,000元
    及自94年6月11日起，至清償日止，按年利率百分之5計算之
    利息，而駁回上訴人其餘之請求；上訴人對其敗訴部分聲明
    不服，提起上訴。被上訴人對其敗訴部分，未聲明不服而確
    定）。並上訴聲明：(一)原判決不利上訴人部分廢棄。(二)上開
    廢棄部分，被上訴人應再給付上訴人59萬4,000元及自94年6
    月11日起，至清償日止，按年息百分之5計算之利息。
二、被上訴人則以：伊為出家人，上訴人於93年3月20日未經伊
    同意，無故進入伊所有之通北街不動產，經伊要求離開，仍
    拒絕離去，伊並未觸碰上訴人，上訴人不知何故跌倒，而誣
    指伊傷害，對伊提起傷害告訴，伊不得已對上訴人提出侵入
    住宅之告訴，上開二案件經台灣台北地方法院（下稱台北地
    院）以94年易字第342號併案審理，伊自始均否認有傷害上
    訴人，惟審理期間法官勸諭雙方和解，伊因不諳法律且為出
    家人，以為只要罰1,000元，雙方即可了結此案，為不欲再
    生事端，故撤回對上訴人之上開刑事告訴。詎上訴人咄咄逼
    人，竟提起民事訴訟，伊實感無奈等語，資為抗辯。並答辯
    聲明：上訴駁回。
三、兩造不爭執事項：
    上訴人主張被上訴人有前開傷害之事實，有診斷證明書可證
    （見本院卷第31頁），而被上訴人因此所涉及刑責部分，亦
    經刑事法院依傷害罪名，判處罰金壹仟元確定之事實，有台
    北地院94年度易字第342號刑事判決書足據（見本院卷第25
    、26頁之判決），且經本院調閱該刑事卷宗核閱屬實，自堪
    信為真實。
四、本件經依民事訴訟法第463條準用同法第270條之1第1項第3
    款規定，整理並協議簡化爭點後，兩造同意就本院94年11月
    7日準備程序中，兩造協議簡化之爭點為辯論範圍（見本院
    卷第36頁之筆錄）。茲僅就兩造之爭執點，分述如下：
    (一)按刑事訴訟判決所認定之事實，固非當然有拘束民事訴訟
      判決之效力，但民事法院調查刑事訴訟原有之證據，而斟
      酌其結果以判斷事實之真偽，並於判決內記明其得心證之
      理由，即非法所不許（最高法院67年台上字第2674號及49
      年台上字第929號判例意旨參照）。本件兩造既已聲明引
      用本件刑事訴訟之卷證資料（見本院卷第48頁之筆錄），
      本院自得調查刑事訴訟中原有之證據，斟酌其結果以判斷
      其事實。
    (二)上訴人主張伊遭被上訴人傷害之事實，業經台北地院94
      年度易字第342號刑事判決判處被上訴人罰金壹仟元確定
      ，有該刑事判決可考（見本院卷第25、26頁），復有診斷
      證明書可稽（見本院卷第31頁）。是上訴人主張被上訴人
      有傷害伊之行為，自屬可取。
    (三)關於上訴人得否依侵權行為法則請求被上訴人給付非財產
      上之損害賠償60萬元？經查：
      1.按因故意或過失，不法侵害他人之權利者，負損害賠償
        責任。又不法侵害他人之身體、健康、名譽、自由、信
        用、隱私、貞操，或不法侵害其他人格法益而情節重大
        者，被害人雖非財產上之損害，亦得請求賠償相當之金
        額，民法第184條第1項前段、第195條第1項分別定有明
        文。被上訴人故意不法侵害上訴人之行為，已如前述。
        上訴人自得依侵權行為之法則向被上訴人請求非財產上
        之損害賠償。
      2.次按以人格權遭遇侵害，受有精神上之痛苦，而請求慰
        藉金之賠償，其核給之標準，須斟酌雙方之身分、資力
        與加害程度及其他各種情形核定相當之數額（最高法院
        86年度台上字第3537號判決意旨參照）。上訴人主張伊
        係進入伊所有之通北街不動產，請求被上訴人搬離，而
        遭被上訴人傷害，因受傷致受有精神上之痛苦，自得請
        求非財產上之損害賠償等語（見本院卷第48頁之筆錄）
        。查系爭通北街不動產係上訴人於87年12月29日出賣予
        訴外人李智錦，有所有權移轉契約可考（見台北地院檢
        察署93年度偵字第19034號卷第42頁，下稱台北地檢署
        偵字卷--影本附於本院卷第54、55頁），嗣由李智錦出
        賣予被上訴人子女袁立玲、袁立育，有買賣契約可考（
        見台北地檢署偵字卷第30、31頁之買賣契約書--影本附
        於本院卷第53頁）。是上訴人主張伊係進入伊所有之通
        北街不動產云云，自不足取。
      3.又依民法第195條第1項所賠償之金額是否相當，應斟酌
        雙方身分資力與加害程度，及其他各種情形核定相當數
        額。本件上訴人所受傷害係後頸部擦挫傷及皮下血腫、
        腰部壓挫傷，上訴人為25年出生，有診斷證明書可稽（
        見本院卷第31頁），現在家幫人帶孩子，月薪約一、二
        萬元（見原審訴字卷第17頁之筆錄）；而被上訴人為39
        年出生，有戶籍謄本可考（見原審訴字卷第12頁），現
        為尼姑，居住於其子女所有之通北街不動產；此次侵權
        行為係因上訴人未經允許即進入被上訴人所居住之通北
        街不動產所致。是本院斟酌兩造之身分、地位、資力，
        及上訴人因被上訴人之傷害行為所受精神上之痛苦等一
        切情狀，認上訴人請求精神上之損害賠償，於6,000元
        範圍為適當，超過部分為無理由。
      4.至上訴人另主張伊遭被上訴人傷害後，發現頭痛、心悸
        、無法成眠等後症狀云云。惟上訴人始終無法舉證證明
        上開症狀與被上訴人之傷害行為間有因果關係。是上訴
        人所為之上開主張，殊不足取。
五、綜上所述，上訴人依據侵權行為之法則，請求被上訴人給付
    6,000元及自附帶民事起訴狀送達被上訴人之翌日起（見原
    審訴字卷第8頁之送達證書，於94年6月10日寄存送達，自該
    （10）日起算10日生效，即於94年6月19日生效，則利息部
    分應自94年6月20日起算，原審判決自94年6月11日起算，因
    被上訴人未提起上訴而確定），至清償日止，按年息百分之
    5計算之利息，自屬正當應予准許；至超過上開部分之請求
    ，為無理由，自屬不應准許。從而原審就上開不應准許部分
    ，所為上訴人敗訴之判決，自無不合，上訴論旨仍執前詞指
    摘原判決此部分不當，求予廢棄改判，為無理由，應駁回上
    訴。
六、兩造其餘之攻擊或防禦方法及所用之證據，經斟酌後，認為
    均不足以影響判決之結果，爰不逐一論列。
七、據上論結，本件上訴為無理由，依民事訴訟法第449條第1項
    、第78條，判決如主文。
中    華    民    國    95    年    1     月    24    日
                  民事第七庭  審判長法  官  鄭三源
                                    法  官  黃嘉烈
                                    法  官  王聖惠
正本係照原本作成。
不得上訴。
中    華    民    國    95    年    1     月    24    日
                                    書記官  陳樂觀


司法院資訊處製作；財團法人民間司法改革基金會備份。
